【裁判字號】    90,訴,1964
【裁判日期】    901231
【裁判案由】    竊盜等
【裁判全文】
臺灣板橋地方法院刑事判決                          九十年度訴字第一九六四號
    公  訴  人  臺灣板橋地方法院檢察署檢察官
    被      告  甲○○
右列被告因竊盜等案件，經檢察官提起公訴（九十年度偵字第一四四九一號），本院
判決如左：
    主  文
甲○○連續行使偽造私文書，足以生損害於他人，處有期徒刑伍月，如易科罰金，以
佰元折算壹日。緩刑貳年。
上海商業儲蓄銀行編號Ａ00000000號、編號Ａ00000000號偽造之簽
帳單第一聯持卡人存根聯共二紙（附於偵查卷第二十三、二十四頁）及其上開簽帳單
第二聯、第三聯上偽造之「丙○○」署押各貳枚（總計肆枚），均沒收。
    事  實
一、甲○○於民國九十年八月二十九日晚間九時四十五分許，在台北縣板橋市○○路
    ○段之「車麗屋汽車百貨」停車場內，因見丙○○所有其內放置現金新臺幣（下
    同）二千元、渣打銀行信用卡（卡號：0000000000000000）、荷蘭銀行信用卡、
    慶豐銀行信用卡、合作金庫提款卡及駕駛執照各一張等財物之黑色皮包乙只遺失
    掉落該處，竟心生貪念，基於意圖為自己不法之所有而將黑色皮包暨其內前開現
    金、提款卡、信用卡、駕駛執照等物品悉數予以侵占入己。嗣後並基於為自己不
    法所有之意圖及行使偽造私文書之概括犯意，隨即於同日晚間十時十二分許，前
    往台北縣板橋市○○路○段一五二號之萬岳體育用品店，持上開侵占所得之渣打
    銀行信用卡消費，佯為該張信用卡持有人丙○○之名義，購買巿價三百二十元之
    耐吉（ＮＩＫＥ）牌白色帽子一頂；再於同日晚間十時二十二分許，在上開萬岳
    體育用品店，佯為該張信用卡持有人丙○○之名義，購買手電筒一支、短褲、長
    褲、夾克各一件及ＣＡＭＰＬ小背包一個等物品共計巿價六千三百五十元，先後
    交付該張信用卡供上述商店人員在印錄機上刷卡辨識，經該店店員分別交付一式
    三聯之簽帳單（第一聯持卡人存根聯、第二聯銀行存根聯、第三聯特約商存根聯
    ）後，由甲○○在第一聯之持卡人（客戶）存根聯上偽造「丙○○」之署押各一
    枚，因該簽帳單之第二聯及第三聯均為複寫紙，而同時在該簽帳單第二聯及第三
    聯上偽簽複寫「丙○○」署押各二枚，以表示丙○○同意依據信用卡持卡人合約
    條件，按簽帳單之金額付款予發卡銀行，而偽造私文書，又分別持交該等偽造簽
    帳單予上開商店人員收執核對，以連續行使偽造私文書，其第一聯之持卡人存根
    聯簽帳單再由上開商店人員交予甲○○收執，致上開特約商店不疑有詐，陷於錯
    誤，而允予簽帳消費，並交付所消費之物品，其二次消費合計累積簽帳金額達六
    千六百七十元，而該特約商店分別憑上開簽帳單向收單銀行請款，致收單銀行各
    按信用卡消費簽帳單金額，墊付款項予特約商店，再由渣打銀行依約撥付該筆代
    墊之費用代其清償，足以生損害於丙○○、萬岳體育用品店及渣打銀行。甲○○
    又承前開意圖為自己不法所有之概括犯意，於同日晚上十時五十分許，持前開渣
    打銀行信用卡，前往台北縣板橋市○○○路○段七十三號乙○○經營之合昱通信
    行，佯為該張信用卡之持有人，擬以相同方式盜刷詐購店內之巿價二萬一千六百
    四十九元ＭＯＴＯＲＯＬＡ牌型號Ｖ６０之行動電話一只，經該商店負責人乙○○以甲○○所交付之丙○○前揭信用卡在印錄機上刷卡辨識時，列印金額二萬一
    千六百四十九元之空白簽帳單後，查覺有異，旋即報警處理，經警在上開合昱通
    信行當場查獲甲○○而未得逞，並扣有尚未交易完成之空白簽帳單一紙、甲○○
    欲詐購之ＭＯＴＯＲＯＬＡ牌型號Ｖ６０行動電話手機一只，另在甲○○身上查
    獲丙○○遺失之黑色皮包（內有現金二千元、渣打銀行信用卡、荷蘭銀行信用卡
    、慶豐銀行信用卡、合作金庫提款卡、丙○○之駕照各一張）、其偽造「丙○○
    」署名之簽帳單之持卡人存根聯二紙，復於甲○○駕駛之自用小客車內查獲其盜
    刷丙○○信用卡所詐購之耐吉（ＮＩＫＥ）牌白色帽子一頂、手電筒一支、短褲
    、長褲、夾克各一件、ＣＡＭＰＬ小背包一個等物品。
二、案經被害人丙○○訴由台北縣警察局板橋分局報請臺灣板橋地方法院檢察署檢察
    官偵查起訴。
    理  由
一、右揭事實，業據被告甲○○於警訊及偵審中坦承不諱，核與被害人丙○○於警訊
    及偵審時指訴伊所有之前述提款卡及信用卡等物品遺失之情節相符，並經證人即
    萬岳體育用品社之職員丁○○、合昱通信行之負責人乙○○於警訊中證述上情明
    確，此外，復有臺北縣警察局贓物認領保管單一件、照片影本二紙、照片一幀、
    信用卡正反面影本各一紙、財團法人聯合信用卡處理中心特約商店持卡人存根聯
    一紙、上海商業儲蓄銀行持卡人存根聯二紙及統一發票一紙附於偵查卷可稽。從
    而，本件事證明確，被告犯行，堪以認定，應依法論科。
二、按上開簽帳單具有持卡人與特約商店之交易契約書之性質，並具有持卡人經由收
    單銀行請求發卡銀行撥款之請求書或指示文件之性質，換言之，持卡人向特約商
    店消費後簽名於一式三聯之簽帳單上，再由特約商店交付其中第一聯客戶（持卡
    人）存根聯予持卡人收執，該第一聯由持卡人簽名係指持卡人同意依據信用卡持
    卡人合約條件，一經使用或訂購物品，均應按簽帳單之全部金額，付款予發卡銀
    行，故持卡人於該簽帳單簽名其用意與票據背書大致相同，皆係對所簽之金額負
    責之意，該簽帳單之性質為私文書。是被告甲○○侵占被害人丙○○遺失之前開
    現金、駕駛執照、皮包、提款卡及信用卡等物，所為係犯刑法第三百三十七條之
    侵占遺失物罪；其並進而持其中之渣打銀行信用卡（卡號：0000000000000000）
    ，分別向萬岳體育用品社店員、合昱通訊行負責人購物，而在與萬岳體育用品社
    交易時，並偽造簽帳單用以行使，據向前開商店詐取財物既遂與未遂之行為，則
    均係犯刑法第二百十六條、第二百十條之行使偽造私文書罪及同法第三百三十九
    條第三項、第一項之詐欺取財既遂及未遂罪。被告在簽帳單上偽造「丙○○」之
    署押，屬偽造私文書之階段行為，而偽造私文書之低度行為復為行使之高度行為
    所吸收，不另論處。又被告多次偽造私文書及詐欺取財既遂與未遂之犯行，各均
    時間緊接，且犯罪構成要件相同，顯係基於概括犯意為之，皆為連續犯，均應依
    刑法第五十六條規定以一罪論，並加重其刑。又被告所犯上開侵占遺失物、連續
    行使偽造私文書及連續詐欺取財既、未遂三罪間，有方法結果之牽連關係，為牽
    連犯，應依刑法第五十五條後段之規定，從一較重之連續行使偽造私文書罪處斷
    。爰審酌被告並無前科紀錄，有臺灣高等法院檢察署刑案紀錄簡覆表附卷足考，
    一時利令智昏，利用信用卡之交易便捷性，紊亂行使信用卡之經濟秩序，損及信
    用卡真正持有人及發卡銀行之權益，並參諸犯罪之動機、目的、手段、擬詐取之
    金額尚非甚鉅及於犯後已坦承犯行且與被害人丙○○和解，獲渠原諒，業經丙○○陳明在卷（見九十年十二月十七日審理筆錄），犯後態度尚稱良好等一切情狀
    ，量處如主文所示之刑，並諭知易科罰金之折算標準，以資懲儆。查被告前未受
    有期徒刑以上刑之宣告，有臺灣高等法院檢察署刑案紀錄簡覆表在卷可參，被告
    經此偵審程序之教訓，應知警惕，信無再犯之虞，本院因認所宣告之刑以暫不執
    行為當，併予宣告緩刑貳年，以啟自新。
三、前開被告甲○○於萬岳體育用品店偽造之上海商業儲蓄銀行編號Ａ000000
    00號、編號Ａ00000000號偽造之簽帳單第一聯持卡人存根聯共二紙（
    附於偵查卷第二十三、二十四頁），係被告所有供其等行使偽造私文書、詐欺所
    用之物，爰依刑法第三十八條第一項第二款之規定宣告沒收。至上揭簽帳單第二
    、三聯，業經被告甲○○提出交予上開特約商店即萬岳體育用品店，已非被告等
    所有，自毋庸為沒收之諭知，惟其上偽造之「丙○○」署押各二枚（總計四枚）
    ，係被告偽造之署押，不問屬於被告與否，均應依刑法第二百十九條規定諭知沒
    收。另上開簽帳單第一聯上偽造之「丙○○」署押已併同於該私文書沒收，爰不
    另為沒收之諭知，併此敘明。
據上論斷，應依刑事訴訟法第二百九十九條第一項前段，刑法第二十八條、第二百十
六條、第二百十條、第三百三十九條第一項、第三項、第三百三十七條、第五十五條
、第五十六條、第四十一條第一項、第二百十九條、第七十四條第一款、第三十八條
第一項第二款，罰金罰鍰提高標準條例第一條前段、第二條，判決如主文。
本案經檢察官毛有增到庭執行職務
中    華    民    國      九十      年      十二      月      三十一    日
                                      臺灣板橋地方法院刑事第四庭
                                          法  官  徐福晉
右正本證明與原本無異
如不服本判決應於送達後十日內向本院提出上訴狀
                                          書記官  陳慧儷
中    華    民    國      九十      年      十二      月      三十一    日
附錄本案論罪科刑法條全文：
刑法第三百三十七條：
意圖為自己或第三人不法之所有，而侵占遺失物、漂流物或其他離本人所持有之物者
，處五百元以下罰金。
刑法第二百十條
偽造、變造私文書，足以生損害於公眾或他人者，處五年以下有期徒刑。
刑法第二百十六條
行使第二百十條至第二百十五條之文書者，依偽造、變造文書或登載不實事項或使登
載不實事項之規定處斷。
刑法第三百三十九條
意圖為自己或第三人不法之所有，以詐術使人將本人或第三人之物交付者，處五年以
下有期徒刑、拘役或科或併科一千元以下罰金。
以前項方法得財產上不法之利益或使第三人得之者亦同。
前二項之未遂犯罰之。


司法院資訊處製作；財團法人民間司法改革基金會備份。
